臺灣桃園地方法院刑事交通事件裁定　　 93年度交聲字第378號
異　議　人　甲○○
即受處分人
上列異議人因違反道路交通管理處罰條例案件，不服交通部公路
總局新竹區監理所中壢監理站中華民國九十三年七月二十二日壢
監裁罰字第裁五三－Ｅ00000000號裁決書所為之處分，
聲明異議，本院裁定如左：
    主  文
原處分撤銷。
甲○○汽車駕駛人停車時，在禁止臨時停車處所停車，處罰鍰新
台幣玖佰元。
    理  由
一、按汽車駕駛人停車時，在禁止臨時停車處所停車者，處新臺
    幣六百元以上一千二百元以下罰鍰，道路交通管理處罰條例
    第五十六條第一項第一款定有明文。又網狀線，用以告示車
    輛駕駛人禁止在設置本標線之範圍內臨時停車，防止交通阻
    塞，道路交通標誌標線號誌設置規則第一百七十三條亦有明
    文。
二、本件異議人甲○○於九十三年六月二十一日十五時三十分許
    將其所有之Ｇ七─九一四○號自用小客車停放於新竹市停九
    停車場內劃有禁止臨時停車之黃色網狀線處內，經新竹市警
    察局員警逕行予以移置適當處所，並開單舉發等情，有舉發
    違反道路交通管理事件通知單影本一份及原處分機關九十三
    年八月十九日竹監壢字第○九三○○一八一○六號函檢附取
    締時之採證照片二張在卷可稽，並為異議人所坦承。是異議
    人違反前述在禁止臨時停車處所停車之違規行為，事證明確
    ，堪以認定。舉發單位據以開單舉發，並無違法或不當之處
    。
三、異議人異議意旨如附件聲明異議狀所。惟查：
  (一)異議人停放前開小客車之前述黃色網狀線處係經當地主管機
    關，即新竹市公所規劃為「該停車場通道」等情，業據新竹
    市公所以九十三年八月三十日府交停字第○九三○○九三○
    五四號函覆在卷。前開處所既經主管機關於規劃設置停車場
    時，將之規劃為通道，且以黃色網狀線標示清楚，駕駛人自
    當遵守（縱認其規劃未當，自可依法反應，請求變更。惟在
    主管機關變更前，應不得自行認定；否則，每個駕駛人均可
    自行認定，非但侵害主管機關職權，且有嚴重影響交通秩序
    及安全之虞。例如某路段經主管機關規劃為「單行道」，惟
    駕駛人自認該規劃不當，不予遵守，逕行逆向行駛，將造成
    道路交通之危害。）。是異議人在前開停車場內之通道上停
    放車輛自然有妨礙他車通行之虞。異議人辯稱：其在該黃色
    網狀線處停車並未妨礙其他車輛行進等語，尚不足採信。
  (二)再者，停車場法第三十二條規定：「汽車駕駛人於公共停車
    場，應依規劃之位置停放車輛，如有任意停放致妨礙其他車
    輛行進或停放者，主管機關、警察機關或停車場經營業得逕
    行將該車輛移置至適當處所。」。此規定係賦予主管機關、
    警察機關或停車場經營業者積極排除停車場內妨礙交通秩序
    、安全之行為，其規定與道路交通管理處罰條例第五十六條
    第三項（九十四年二月五日修正前之同條第二項）規定之意
    旨相同。惟此僅係對違規行為所造成妨害交通管理之現狀予
    以積極之排除，以恢復交通秩序及安全；至於駕駛人之違規
    行為，如符合前開條例第五十六條第一項各款所規定之情形
    者，主管機關依法自應開單舉發及科罰，且無裁量之餘地（
    此與同條例第三十五條第一項、第二項有關駕駛人駕駛汽車
    經測試檢定有酒精濃度超過規定標準或或吸食毒品等之情形
    者，除「當場移置保管其車輛」外，尚應科以罰鍰、吊扣或
    吊銷駕駛執照處分之規定相同）。是本件舉發單位就此並無
    裁量之權限，其依前開規定予以舉發，即無違反「比例原則
    」或「執法過當」之問題。異議人主張本件舉發有違反比例
    原則、執法過當云云，亦無足採。
  (三)又道路交通管理處罰條例第三條第一項第一款規定：「道路
    ：指公路、街道、巷衖、廣場、騎樓、走廊或其他供公眾通
    行之地方。」。本件異議人停放小客車之地點係該供公眾停
    放車輛停車場內之通道，自屬前開所稱之「其他供公眾通行
    之地方」，亦即屬於前開條例所規定之「道路」。異議人質
    疑該處並非道路交通管理處罰條例所規定之「道路」範疇，
    本件無適用該條例云云，亦無足採。
  (四)末查，道路交通標誌標線號誌設置規則第一百七十三條第一
    、二、三款固就「路口」及「接近鐵路平交道處」，是否需
    要劃設網狀線為規定，惟同條第四款亦規定「其他原因需限
    制不得臨時停車之地點，視需要劃設」。亦即並非僅「路口
    」及「接近鐵路平交道處」處得劃設網狀線，其他「需限制
    不得臨時停車之地點」，亦得由主管機關視需要劃設。異議
    人以前述停車場非「路口」及「接近鐵路平交道處」，其劃
  (五)綜上所述，異議人違反前述在禁止臨時停車處所停車之違規
    行為，事證明確，堪以認定。
四、原處分機關依舉發機關之舉發，認為異議人有「在設有禁止
    停車標誌、標線之處所停車」，而依道路交通管理處罰條例
    第五十六條第一項第四款規定科處罰鍰新台幣九百元之處分
    ，其所認定之違規事實及適用之法條，均有錯誤（雖其九十
    三年八月十九日竹監壢字第○九三○○一八一○六號函說明
    二陳明「其裁決書舉發條款誤繕為第五十六條第一項第四款
    」等語，惟其舉發違規事實欄係記載「在設有禁止停車標誌
    、標線之處所停車」，並非同條項第一款之事實，顯示其裁
    決之事實及法條並非誤繕，而係誤認。）。原處分機關以異
    議人有違反「在設有禁止停車標誌、標線之處所停車」之違
    規行為，依道路交通管理處罰條例第五十六條第一項第四款
    規定科罰，尚有未洽。異議人聲明異議主張其無違規行為固
    不足採，已如前述。自應由本院自應依道路交通案件處理辦
    法第二十條前段之規定，撤銷原處分，並依道路交通管理處
    罰條例第五十六條第一項第一款規定論處。爰審酌異議人違
    規之情節並非嚴重，且舉發後已自動繳納罰鍰之情狀，自為
    裁罰如主文第二項所示。
五、據上論斷，應依道路交通管理處罰條例第八十七條第二項、
    第五十六條第一項第一款，道路交通案件處理辦法第二十條
    前段，裁定如主文。
中　　華　　民　　國　　94　　年　　2 　　月　　25　　日
                    交通法庭法  官  潘進順
上列正本證明與原本無異。
如不服本裁定，應於裁定送達後五日內向本院提出抗告狀（應附
繕本），抗告於臺灣高等法院。
                            書記官  陳玉芬
中　　華　　民　　國　　94　　年　　3 　　月　　1 　　日
